臺灣嘉義地方法院民事判決　　　　　　　100年度訴字第327號
原　　　告　徐乃立
訴訟代理人　陳淑娥
被　　　告　黃意堯即佳興補習班
上列當事人間請求拆除招牌事件，本院於民國 100 年 12 月 19
日言詞辯論終結，判決如下：
    主  文
原告之訴駁回。
第一審訴訟費用新台幣肆仟元由原告負擔。
    事實及理由
壹、程序方面：
    按訴狀送達後，原告不得將原訴變更或追加他訴，但被告同
    意者、請求之基礎事實同一者，不在此限；被告於訴之變更
    或追加無異議，而為本案之言詞辯論者，視為同意變更或追
    加，民事訴訟法第255 條第1 項第1 、2 款、第2 項分別定
    有明文。本件原告起訴時，原列陳淑娥為原告，因本件系爭
    建物之所有權人為徐乃立，嗣經原告於民國100 年9 月15日
    具狀變更原告為徐乃立；又原告於100 年7 月26 日 具狀追
    加請求被告應給付原告精神賠償及牆面損毀賠償，上開訴之
    變更及追加請求之基礎事實相同，且不致妨害訴訟之終結，
    並經被告無異議而為言詞辯論，揆諸前述規定，核無不合，
    應予准許。
貳、實體方面：
一、原告起訴主張：
(一)、被告於去年時曾向原告詢問欲掛補習班招牌於原告所有門牌
    號碼為嘉義市○○街97巷18弄9 號2 樓2 建物（下稱系爭建
    物）之外牆，原告為此電詢電器行老闆，電器行老闆稱如招
    牌掛上去會擋住冷氣機，使冷氣機無法散熱，較容易壞，並
    無法維修。原告隨即回覆被告因上開原因，不同意其架設招
    牌，請其另想辦法或掛直立式，對大家較無困擾，然被告卻
    稱掛直立式的較麻煩，嗣後即一直打電話打擾原告，原告後
    來就拒接被告電話，原告認為被告係為了自己的需求而找原
    告麻煩。且被告後又找了里長、朋友4 、5 位大男人，晚上
    10點多至原告家裡打擾其休息，原告不方便所以拒訪，事後
    被告亦請原告公司之主管施壓及其配偶醫院同事遊說，原告
    須一一說明原因，大家亦認同掛直立式的即可，原告之配偶
    並請被告不要再打電話來影響其上班情緒。之後被告又請與
    被告合夥之女老師至其隔壁幸福房屋公司與原告約談，原告
    再次明確告知不同意之原因，該名女老師很明理的接受，並
    稱原告既不同意，其不會強掛，並於其補習班玻璃面做了很
    顯目之廣告，效果亦很搶眼，比掛招牌效果更好。然今年5
    月被告又提起掛招牌一事，原告亦再次聲明不同意其掛招牌
    ，詎料被告未經原告同意，強行於原告所有系爭建物外牆架
    設補習班招牌，經原告屢勸不聽，並向東區調解委員會申請
    調解，被告亦不理會，因被告架設招牌已影響原告冷氣機外
    機之散熱及維修，並影響原告就系爭建物外牆所有權之行使
    ，爰依民法第773 條規定，請求被告拆除招牌。另被告因接
    到法院開庭公文，竟打電話至原告配偶上班地方大小聲責罵
    ，使其精神不堪其擾，無法專心上班，又常為此事請假，而
    自被告架設招牌損害原告所有系爭建物之牆面迄今一年來，
    精神上受到很大傷害，故請求精神賠償新台幣（下同）3 萬
    元，且因被告將鐵條釘在原告所有系爭建物牆面，並請求牆
    面損毀賠償2 萬元。
(二)、根據管理規約第六章住戶守則第八項，約定本大廈外牆、電
    梯間、梯間未經委員會准許禁止張貼廣告。被告有去找管理
    委員會說要簽約，因為廣告要貼上去都要跟管理委員會簽約
    ，管理委員會同意還要租金，之前別的補習班是掛在轉角能
    量美容那道牆面，也是有跟管理委員會簽約，租金一年1 萬
    元，之前那個廣告有遮到原告，原告有要求對方改善，對方
    也有改善，後來是因為五樓的住戶說有滲水情形，所以一年
    租約期滿就沒有再租給該補習班，該補習班現開在別的地方
    。然被告架設廣告招牌並未經過管理委員會及住家之同意，
    為無權使用。
(三)、並聲明：
    (1)被告應將系爭建物外牆架設之佳興補習班之招牌拆除。
    (2)被告應給付原告精神賠償3 萬元。
    (3)被告應給付原告牆面損毀賠償2 萬元。
    (4)訴訟費用由被告負擔。
    (5)請准依職權宣告假執行。
二、被告則以下列情詞置辯：
(一)、被告所有之系爭招牌並非裝設於原告所有系爭建物之牆面，
    合先陳明，準此，原告之主張顯不合法。
(二)、再者，系爭招牌係掛在遮雨棚外面，距離牆面至少六十公分
    以上，全然無影響原告權利之可能，包括陽光的照射、原告
    的觀景等等，原告主張其裝置之冷氣被系爭招牌擋住，無法
    散熱，也無法維修，與事實不符，確無此事，也絕無可能如
    原告之主張。原告苟為訴訟而為如此主張，則對其主張即應
    負舉證責任，空言其說，其訴顯無理由。
(三)、按權利之行使，不得違反公共利益，或以損害他人為主要目
    的，民法第148 條第1 項定有明文。被告裝設系爭招牌並未
    對原告造成權利之損害，而被告設立補習班，依目前台灣補
    習班之現狀，裝設招牌仍為普遍且必要之作為，而被告補習
    班招牌之裝設亦未超出一般人所不能忍受之程度，亦即，系
    爭招牌之裝設就補習班之對外廣告而言，並未浮濫多餘，準
    此，原告本件訴訟之提起，亦為權利之濫用。
(四)、復按土地所有權，除法令有限制外，於其行使有利益之範圍
    內，及於土地之上下，如他人之干涉，無礙其所有權之行使
    者，不得排除之，民法第773 條定有明文。本件招牌之設置
    現狀，並非屬原告所有權範圍內，原告本無權主張。又本件
    招牌之設置，無礙原告所有權之行使，退步言，原告果能依
    所有權行使權利，唯依上開法律明文，被告本件招牌之設置
    根本無礙原告所有權之行使，其主張亦顯無理由。
(五)、被告並未看過嘉義市滿堂采社區管理委員會之管理規約，被
    告架設招牌已有一段時間，如管理委員會有意見，應該會來
    跟被告討論，但目前為止都沒有管理委員會的人來跟被告討
    論、解釋這個問題。如果被告不能掛招牌，就算掛直立的亦
    須通過住戶同意，既然橫的不能卦，直的怎麼可能可以掛，
    因為此事已經一年多了，無從考起。另被告亦未收到東區調
    解委員會之通知，係被告住處之番社里里長本身即為調解委
    員，被告於收到法院通知後去找里長，其向西區調解委員會
    申請調解，經西區調解委員會通知原告，原告才說其有向東
    區調解委員會申請調解，被告始知原告有申請調解一事。
(六)、被告非屬嘉義市滿堂采社區之住戶，應不受該規約之拘束。
    縱有違反該規約第六章第八項規定之情，亦應由管理負責人
    循一定之程序處理，而非逕行提起訴訟，尤原告當事人地位
    顯不適格。又上開規約乃禁止「張貼廣告」，依廣告物管理
    辦法第四條規定分為張貼廣告、招牌廣告、遊動廣告三種。
    本件應係「招牌廣告」之爭執，亦與原告所提出之社區管理
    規約無涉，尤該規約明示其一而排除其他，自有事實上之考
    量，招牌廣告之設置苟符實際需求又無違法，當無禁止之必
    要。又被告於該棟大樓一樓有承租店面，其招牌並未架設在
    公共牆面上，且先前骨架釘在二樓牆面上之部分已經移除，
    故原告主張顯無理由。
(七)、並答辯聲明：
    (1)原告之訴駁回。
    (2)若受不利益判決，請准供擔保免為假執行宣告。
    (3)訴訟費用由原告負擔。
三、原告起訴主張被告黃意堯在嘉義市○○街99號經營佳興補習
    班，該補習班二樓部分門牌嘉義市○○街97巷18弄9 號2樓2
    之建物為原告所有，被告未經原告之同意，竟擅自在補習班
    門前遮雨棚上方架設橫式招牌乙座等事實，業據原告提出建
    物登記簿謄本、土地登記簿謄本、建物平面圖各乙份、照片
    乙幀為證（本院卷第25-27 、5 頁），被告對此亦不爭執，
    應堪信為真實。
四、原告主張被告未經原告同意在一樓遮雨棚上方所架設之橫式
    招牌，影響其放置在二樓窗臺下方外牆上之冷氣室外機散熱
    功能及維修，顯然妨害其所有權之行使，爰依民法第773 條
    之規定，請求判令被告應將上開招牌拆除云云。被告則以伊
    所架設之招牌，與原告所有建物之外牆間隔約60公分，足以
    供原告冷氣室外機散熱及維修，原告之請求無理由等語置辯
    。經查，被告所經營之佳興補習班位於原告所有嘉義市○○
    街97巷18弄9 號2 樓2 建物之樓下，被告在補習班正門前方
    遮雨棚上架設橫式招牌乙座，該招牌長度約9.2 公尺、高度
    約0.85公尺，招牌離原告所有建物陽台牆壁外緣約0.60公尺
    ，招牌距柏油道路地面高約3.55公尺等情，業經本院履勘現
    場，製作有勘驗筆錄乙份，並拍攝照片26幀附卷可稽。( 見
    本院卷第71-85 頁）同時囑託嘉義地政事務所繪製土地複丈
    成果圖乙份在卷足憑。（見本院卷第87頁）由上開照片及複
    丈成果圖觀之，招牌與原告建物外牆所留約60公分之間隔，
    應足以供原告冷氣機室外機散熱之用，且亦無妨害維修工作
    進行之虞。按民法第773 條之規定，土地所有權人行使權利
    之範圍，固然及於土地上下，但如他人之干涉，無礙其所有
    權之行使，不得排除之。雖然本件被告所架設系爭招牌，其
    高度是否踰越原告所有二樓建物所有權行使之範圍，因測量
    技術無法克服，尚無從以測量結果加以認定。但單就目前架
    設狀況而言，並未有妨礙原告所有權行使之情事，依上開條
    文但書之規定，所有權人自不得排除之。故原告請求被告應
    將系爭招牌拆除，尚不可採。
五、原告又主張伊所有之房屋屬於滿堂采社區公寓大廈，依該社
    區管理規約第陸章住戶守則第八項規定，本大廈外牆、電梯
    間、梯間未經委員會准許，禁止張貼廣告，被告違反規約，
    故應將系爭招牌拆除。被告抗辯稱伊補習班之建物非屬滿堂
    采社區公寓大廈之一部，況伊所架設之招牌為「招牌廣告」
    ，非廣告物管理辦法第4 條所規定之「張貼廣告」。原告所
    舉之滿堂采社區管理規約所禁止者乃「張貼廣告」，與被告
    之u 招牌廣告」無關。又被告縱有違反規約之規定，亦應由
    管理委員會循一定程序處理，原告逕行提起訴訟，當事人顯
    不適格。經查，社區管理規約係在約束社區住戶之行為，同
    時為維護社區居住品質，經由多數住戶同意而為之約定。住
    戶如有違反，乃違反住戶之共同意志，應以社區管理委員會
    為當事人，對於違反者為法律上之主張，而非由住戶各別單
    獨逕行起訴而為主張。姑不論被告是否屬於滿堂采社區公寓
    大廈之住戶；亦不論其所架設之系爭招牌，是否在住戶規約
    所禁止之範圍，要不得由原告以個人名義，以被告違反社區
    住戶規約之理由，訴請被告拆除招牌。
六、原告另主張被告為要求伊同意其架設系爭招牌，一再騷擾原
    告，致精神受有極大傷害，故請求精神賠償3 萬元，且因被
    告將鐵條釘在原告所有系爭建物牆面，並請求牆面損毀賠償
    2 萬元云云。按侵權行為須以加害人故意或過失，不法侵害
    他人之權利，始負損害賠償之責任，此觀民法第184  條第1
    項之規定自明。如行為人無不法侵害行為，即無須負損害賠
    償責任。經查，原告主張被告一再打電話或透過關係找人與
    其商討設置招牌之問題，固為被告所不否認。然探究被告之
    動機，無非係為取得原告之同意允許其設置系爭招牌，才屢
    次透過各種不同方式與原告溝通意見，容或造成原告生活上
    之不便，但尚難認被告有何不法之意圖及行為。原告亦無法
    舉證證明被告有何故意或過失，不法侵害其權利之行為，其
    請求被告賠償精神損失3 萬元，即為無理由。又被告裝設系
    爭廣告招牌時，曾於原告所有建物牆面裝設二支鐵條作為懸
    吊之用，此有本院100 年10月14日履勘現場時所拍攝之照片
    為證。（見本院卷第82頁下方；84頁上方）事後被告業將該
    固定在原告二樓外牆之二支鐵條予以移除並回復原狀，有被
    告10 0年12月19日審判期日當庭提出之照片二幀附卷可稽。
    （見本院卷第104 頁）對原告難認有何損害可言。原告請求
    被告應賠償其2萬元，亦不可採。
七、綜上所述，被告所架設之廣告招牌，對於原告行使其建物所
    有權，並無妨害，亦無不法侵害原告權利之行為。從而，原
    告爰依民法第773 條及侵權行為之法律關係，起訴請求被告
    應將系爭廣告招牌拆除，並賠償其精神損害3 萬元、建物外
    牆損害2萬元，為無理由，應予駁回。
八、因本案事證已臻明確，兩造其餘主張陳述及所提之證據，均
    毋庸再予審酌，附此敘明。
九、按法院為終局判決時，應依職權為訴訟費用之裁判，民事訴
    訟法第87條第1 項定有明文。本件第一審裁判費4,000 元，
    應由原告負擔，爰裁判如主文第2 項所示。
據上論斷，原告之訴為無理由，並依民事訴訟法第78條、第87條
第1 項，判決如主文。
中    華    民    國    100   年    12    月    30    日
                         民二庭  法  官  曾文欣
如對本判決上訴須於判決送達後20日內向本院提出上訴狀，除依
對造人數提出繕本外，並應依上訴利益額度繳交第二審裁判費。
如委任律師提起上訴者，應一併繳納上訴審裁判費。
中    華    民    國   100    年    12    月    30    日
                                 書記官  蘇姵容